最高法院民事裁定　　　　　　　　　　111年度台抗字第181號
抗　告　人　邱垂珍
　　　　　　莊雅卉
共　　　同
訴訟代理人　羅行律師　
上列抗告人因與邱瑟琴等間請求土地所有權移轉登記等事件，對
於中華民國110年12月10日臺灣高等法院花蓮分院裁定（109年度
重上更二字第12號），提起抗告，本院裁定如下：
    主  文
抗告駁回。
抗告訴訟費用由抗告人負擔。
    理  由
本件相對人邱瑟琴、林宏俊、林貴杏、林鴻龍之被繼承人林信義
（於民國108 年12月12日死亡，由相對人承受訴訟）向臺灣花蓮
地方法院（下稱花蓮地院）起訴，先位之訴請求抗告人莊雅卉將
○○縣○○鄉○○段 000、000、000、000、000地號土地（下稱
系爭土地）應有部分1/12移轉登記予抗告人邱垂珍，邱垂珍再將
系爭土地應有部分1/12移轉登記予林信義。備位之訴請求邱垂珍
給付新臺幣（下同）284 萬8230元本息。花蓮地院判決林信義先
位之訴勝訴，抗告人不服提起上訴，經原法院 104年度上字第53
號廢棄原判決（下稱53號判決），駁回林信義在第一審之訴。林
信義不服，提起第三審上訴，本院106 年度台上字第1880號將原
判決廢棄發回更審。原法院106年度上更一第6號判決駁回抗告人
之上訴，抗告人不服，提起第三審上訴，本院 109年度台上字第
123號廢棄原判決發回更審。相對人於原法院109年度重上更二字
第12號（下稱更二審）更審審理中，擴張備位之聲明為邱垂珍應
給付474 萬6925元本息。更二審廢棄第一審判決，判命邱垂珍應
給付相對人 448萬2952元本息。邱垂珍就其敗訴部分，提起第三
審上訴。原法院以：系爭土地應有部分1/4 起訴時之價值，經鑑
定為1344萬8857元，先位之訴請求移轉系爭土地應有部分1/12之
標的價額為448萬2952元，而備位之訴於起訴時之標的金額為284
萬8230元，應以價額較高者即 448萬2952元定其訴訟標的價額。
抗告人提起第二審上訴，其上訴利益為 448萬2952元，應徵裁判
費6萬8176元，其僅繳納4萬3822元，應再補繳2 萬4354元。邱垂
珍就其更二審敗訴部分，提起第三審上訴，上訴利益為448萬295
2元，應徵第三審裁判費6萬8176元，邱垂珍未曾繳納上訴第三審
裁判費，應繳納第三審裁判費。
按訴訟標的之價額，由法院核定之。法院因核定訴訟標的之價額
，得依職權調查證據，民事訴訟法第77條之1第2項、第3 項定有
明文。同一訴訟，下級法院核定訴訟標的之價額有誤，上級法院
仍得重新核定，不受下級法院原定訴訟標的價額之拘束。查兩造
於更二審審理中，合意鑑定系爭土地於起訴時之價值，原法院參
酌鑑定結果，重新核定以較高之先位之訴標的價額448 萬2952元
定其訴訟標的價額，經核於法並無不合。抗告意旨，指摘原裁定
此部分不當，聲明廢棄，非有理由。又按命補繳裁判費之裁定，
為法院於訴訟程序進行中所為之裁定，依民事訴訟法第483 條規
定，不得抗告。則原法院據其核定之訴訟標的價額，計算抗告人
應徵第二審裁判費6萬8176元，扣除已繳納4萬3822元，應再補繳
2 萬4354元，及認邱垂珍應補繳第三審裁判費，因以裁定限期命
如數補繳部分，不得抗告。抗告人就上開二部分併提起抗告，自
非合法。末按發回或發交更審再行上訴者，免徵裁判費，民事訴
訟法第77條之16第1 項後段定有明文。而所謂發回或發交更審再
行上訴，免徵裁判費，不以再行上訴之上訴人與第一次上訴之上
訴人係同一人為限。林信義不服53號判決，提起第三審上訴，並
繳納第三審裁判費（見本院106 年度台上字第1880號卷第33頁）
，邱垂珍對本院二度棄廢發回後，更二審於其不利之判決，再行
提起第三審上訴，依上開說明，邱垂珍部分應免徵裁判費，附此
敘明。
據上論結，本件抗告為一部不合法，一部無理由。依民事訴訟法
第495條之1第1項、第444條、第449條第1項、第95條、第78條，
裁定如主文。
中    華    民    國   111    年    2     月    24    日
                      最高法院民事第七庭
                          審判長法官  林  恩  山  
                                法官  邱  瑞  祥  
                                法官  黃  麟  倫  
                                法官  謝  說  容  
                                法官  吳  青  蓉  
本件正本證明與原本無異
                                      書  記  官 
中    華    民    國   111    年    3     月    3     日